【裁判字號】    89,上更(二),376
【裁判日期】    900222
【裁判案由】    懲治盜匪條例
【裁判全文】
臺灣高等法院刑事判決                      八十九年度上更（二）字第三七六號
    上  訴  人
    即  被  告  丙○○
    指      定
    辯  護  人  本院甲○辯護人
右上訴人因盜匪案件，不服台灣板橋地方法院，八十四年度訴字第四五三號，中華民
國八十四年九月二十日第一審判決（起訴案號：台灣板橋地方法院檢察署八十三年度
偵字第二０四六三號）提起上訴，經判決後，由最高法院第二次發回更審，本院判決
如左：
    主  文
原判決撤銷。
丙○○共同意圖為自己不法所有，以強暴致使不能抗拒而取他人之物，處有期徒刑柒
年。
    事  實
一、丙○○曾於民國八十三年間與丁○○（已自殺死亡）、己○○、綽號「阿東」之
    不詳姓名成年男子在其承租之台北縣中和市○○路三三八號五樓住處以麻將賭博
    財物二次，每胡一次新台幣（以下同）二、三百元，每次輸贏約三千元至五千元
    ，綽號「仔仔」之不詳姓名成年男子亦均在場。同年十一月十日晚上，綽號「阿
    東」、「仔仔」邀集住台北縣三重市綽號「轉哥」（譯音，亦稱「乙○」、「泉
    哥」，以下同）之不詳姓名成年男子夥同丙○○，共同意圖為自己不法之所有，
    欲藉詞丁○○及己○○詐賭，基於傷害及限制行動自由之強暴手段劫取丁○○及
    己○○二人財物之犯意，推由丙○○於當晚九時許，以電話聯繫丁○○、己○○
    二人，佯稱邀請其等二人至上址打麻將賭博。嗣丁○○於九時餘先行抵達後，在
    上址客廳即遭綽號「阿東」、「仔仔」及「轉哥」三人質問為何詐賭，並共同徒
    手毆打丁○○，使丁○○因而受有頭部外傷、右前頂骨一小皮裂傷、瘀腫，合併
    左側顱內出血等傷害（丁○○受傷部分未據合法告訴），並不得自由行動。己○○於九時三十分許到場後見丁○○受傷，以「為何還沒有玩？」詢問站立客廳桌
    子旁之丙○○，丙○○回稱「話講完才要玩」等語，表示要解決詐賭之事，嗣被
    綽號「阿東」、「仔仔」強行帶入房間並關上房門，由「轉哥」之男子在客廳監
    控丁○○之行動，均限制其等之行動自由。綽號「阿東」、「仔仔」於房間內責
    問己○○詐賭，並由「阿東」徒手毆打己○○左手臂三下，仔仔以拳頭毆擊腹部
並以腳踢己○○（惟未成傷），依當時情狀足以抑制己○○之身體及精神，使己○○喪失意思自由，於喝令己○○拿出身上之現款時，致己○○不敢抗拒，從口
    袋拿出三萬一千元後被「阿東」強行取走三萬元；約十二時餘，即己○○被劫取
    三萬元後，丁○○亦被「阿東」叫進房間「阿東」問丁○○身上有無帶錢，丁○○說沒帶，阿東即自行從丁○○之口袋搜錢出來，因嫌太少，並踢廖一腳（未成
    傷），又搜丁○○另一口袋之現款，合計四萬元，丁○○亦因身體及精神遭受壓
    抑喪失意思自由，不敢反抗，任令「阿東」取走其所有現款新台幣（下同）三萬
    元，得手後，「阿東」分一萬元予丙○○，並指示丙○○收拾衣物離開上址以避
    免查緝，亦將丁○○及己○○帶至客廳，於翌日凌晨一時許，一起下樓離去，丁○○及己○○始恢復行動自由。嗣經警於同年十二月四日下午六時二十分許，在
    上址查獲丙○○。
二、案經己○○告訴，及丁○○之子戊○○告發由台北縣警察局中和分局報請台灣板
    橋地方法院檢察署檢察官偵查起訴。
    理  由
一、被告即上訴人於最後審理時經合法傳喚未到場，依其以前陳述坦承八十三年十一
    月十日晚上，綽號阿東、仔仔、轉哥及丁○○、己○○至其承租之上址，丁○○
    先行被綽號「阿東」、「仔仔」及「轉哥」毆打，己○○及丁○○均被綽號「阿
    東」、「仔仔」各取走三萬元，綽號「阿東」給伊一萬元之事實，惟否認有何犯
    行，辯稱：伊於綽號「阿東」、「仔仔」毆打丁○○、己○○時在場，伊不知己○○及丁○○均被綽號「阿東」、「仔仔」各取走三萬元，綽號「阿東」欠伊五
    千元且打壞住處之物品，才給伊一萬元，但不知他們為何發生爭執云云。
二、經查：
（一）右揭被害人丁○○、己○○受被告電話邀約至被告丙○○租住處欲打麻將賭博
      財物，竟先後遭綽號「阿東」、「仔仔」及「轉哥」毆打及限制行動自由並由
      「阿東」、「仔仔」強行取走身上現款各三萬元之事實，業據被害人丁○○於
      原審囑託臺灣雲林地方法院訊問時及被害人己○○於警訊、偵查、原審及本院
      調查時供述甚詳，並有被害人丁○○受傷之慶生醫院診斷證明書乙份在卷可資
      佐證。
（二）被害人己○○於警訊中指稱：伊由丁○○介紹認識綽號「小夢」之被告丙○○
      ，曾三次至丙○○租住處打麻將（見偵查卷第四頁正面），原審調查中稱：被
      告丙○○是丁○○找伊去她那裡打牌認識，共去過三次，前二次都是去打牌，
      對象是丙○○找的（見原審卷第一二一頁反面），本院調查中稱：伊到被告丙○○租屋處三次，第三次沒打牌就被搶，第一次與伊打牌者有丁○○、阿東、
      被告丙○○，第二次是伊、丁○○、阿東及一位年輕人，第一次及第二次仔仔
      均有去（見本院卷第七十一頁），另被害人丁○○在台灣雲林地方法院訊問時
      亦證述曾與丙○○打過牌（見原審卷第七十二頁反面），核與被告丙○○於本
      院調查中所供：丁○○及己○○都曾來賭博過：：有一次曾跟四人（指己○○
      、丁○○、綽號「阿東」）打過麻將牌之供述相符（見本院卷第三十九頁、第
      五十一頁），應認被害人己○○、丁○○二人曾與被告丙○○、綽號「阿東」
      打過麻將牌，亦至少曾於上址見過「仔仔」。又據被害人己○○迭於本院調查
      中證陳：伊與丁○○、阿東以麻將牌共賭，每到一次二、三百元，每晚輸贏三
      千元至五千元，伊打過二次，第一次輸四千元，第二次贏二千元，第三次沒打
      牌，丁○○輸贏如何，伊不知情等語（見本院卷第七十一頁、第八十五頁、第
      一一六頁、第一三七頁、第一三八頁），則綽號「阿東」者與己○○、丁○○
      共賭，縱二次皆輸，以每晚輸錢最高額計，亦僅一萬元之譜，二次賭輸最高金
      額亦僅二萬元左右，應可認定。雖被告於偵查中稱：綽號「阿東」、「仔仔」
      認己○○、丁○○二人有詐賭，要羅、廖二人把詐賭之錢還出來，己○○被毆
      當場有承認詐賭云云（見偵查卷第二十五頁、第二十六頁）本院調查中復稱：
      綽號「阿東」、「仔仔」每次每人輸一萬元，有輸四、五次，一個人各被詐賭
      四、五萬元云云（見本院卷第五十一頁反面、第五十二頁、第五十八頁），惟
      被害人己○○分別於偵查、原審及本院調查中均堅詞否認有詐賭情事（見偵查
      卷第三十四頁、原審卷第一二三頁反面、本院卷第七十一頁反面、第七十九頁
      覽面、第八十五頁），而被告所稱丁○○、己○○詐賭其等各如何詐賭？分別
      詐贏賭款若干？及己○○於被毆當場承認詐賭乙節，僅屬被告一人之片面之詞
      ，均無任何積極證據足資證實，且衡諸被告於本院調查中另供稱：不知丁○○
      、己○○有無詐賭，伊沒有看到，他們在打牌，伊在房間；又稱：大部分是丁○○贏，綽號「阿東」、「仔仔」常輸，伊和丁○○打過牌，沒跟己○○打牌
      等語（見本院卷第四十頁、第四十一頁），就其上開供詞與被害人己○○所證
      相互勾稽，被告前後所供顯然不一，且其既稱不知丁○○及己○○詐賭，亦未
      看見其等打牌，則何以知悉綽號「阿東」、「仔仔」每次每人一次輸一萬元，
      有輸四、五次，一人各被詐四、五萬元？所供亦有矛盾，是被告供稱丁○○及
      己○○詐賭，綽號「阿東」、「仔仔」僅要取回被詐賭之款項云云，要屬向丁○○及己○○劫取財物之藉口，而所稱共賭四、五次，每人每次輸一萬元，核
      與實際參賭之己○○上開證詞不符，無非係事後迎合綽號「阿東」、「仔仔」
      所強取款項數額之飾詞而已，委無可採，是被告電喚丁○○、己○○二人前來
      ，並由綽號「阿東」、「仔仔」及「轉哥」藉口詐賭並毆打丁○○及己○○之
      目的，係在於向被害人廖、羅二人強取財物，其等主觀上具有為自己不法所有
      之意圖，灼然明甚。
（三）被告於偵查中即坦承是伊以呼叫器叫己○○及丁○○到中和員山路住處打麻將
      ：：因仔仔及阿東說要打牌，要伊聯絡丁○○及己○○等語（見偵查卷第二十
      五頁反面）；被害人丁○○於原審囑託臺灣雲林地方法院訊問時證稱：電話是
      那個女的（指被告丙○○）打來找伊去賭博，卻沒有賭，被打等語（見原審卷
      第七十二頁反面），另證人己○○於警訊中陳稱：伊於八十三年十一月十日零
      時許收到藝名「小夢」（即被告丙○○）打伊之呼叫器，約伊在其租屋處打麻
      將（見偵查卷第三頁反面），偵查中稱八十三年十一月十日晚上十二點丙○○
      打電話給伊，叫伊去中和員山路住處打牌，說丁○○在她那裡（見偵查卷第三
      十三頁反面、第三十四頁），原審調查中稱：當天晚上十二點多，丙○○打電
      話問伊要不要來打牌，說有人在那邊了，之前丁○○沒與伊聯絡，伊十二點半
      到那邊（見原審卷第一二二頁），本院調查中證稱：八十三年十一月十日晚上
      九點多，丙○○打電話給伊，約在其租屋處打麻將，伊才去，於九點三十分抵
      達，又稱：伊被帶入房間為九點三十幾分，差不多凌晨一點離開房間下樓等語
      （見本院卷第七十一頁反面、第八十六頁正面），證人己○○雖對於當晚被告
      打電話約賭之時間說辭不一，惟經本院再加訊問確認，己○○陳稱：「（問：
      被告丙○○幾點打電話叫你去打麻將？是否警訊所記載凌晨零時去打麻將？）
      晚上九點多左右，是被告丙○○打電話給我，我才去的，我不是凌晨去的，凌
      晨我不會出門。被告丙○○打呼叫器的時間是九點左右，仔仔、阿東搶我錢的
      時間是十二點多，警訊筆錄把搶我的時間誤為被告丙○○打電話給我的時間。
      」（見本院卷第一三五頁、第一三六頁），參諸被告於本院調查中供承：伊於
      當晚九時許開始以電話聯絡阿東、仔仔（見本院卷第五十一頁反面、第五十二
      頁），又證人即被告之友徐足英於原審證陳：伊因於店裡喝醉，於當晚九點多
      或十點多打電話給被告，請被告去接伊：：回房睡覺，隱約聽到被告在打電話
      ，找朋友過來打牌，不久外頭亂哄哄的，伊便出來，看到丁○○和兩三個年輕
      人在那裡，廖某耳朵處好像有血：：伊很生氣，便說要離開，丙○○送伊下樓
      ，要離開時，己○○進來等語（見原審卷第五十九頁），可見被告丙○○以電
      話約賭之時間為當晚九時許，丁○○於九時餘先行抵達，己○○始於九時三十
      分許到場，九點三十幾分被阿東及仔仔帶入房間，被強行取走身上款項之時間
      為十二時餘，翌日凌晨一時許離開，且被害人己○○及丁○○前往上址，係被
      告經阿東及仔仔指示主動電邀，洵可認定。被告辯稱當晚係丁○○先打電話給
      伊，伊才聯絡阿東及仔仔，己○○是丁○○帶去的云云，無非飾卸之詞，要無
      可採。
（四）被告於本院調查中供稱：當天在場之人有伊、己○○、丁○○、阿東、仔仔、
      阿美夫婦、轉哥（乙○）及另一名成年男子，阿美夫婦來了一下就走，另一名
      成年男子也先走，是阿東、仔仔及轉哥毆打丁○○（見本院卷第五十二頁、第
      一Ｏ四頁、第一Ｏ五頁），又稱：只有阿東、仔仔毆打丁○○，轉哥也有打丁○○一巴掌（見本院卷第三十頁），核與證人己○○於本院調查中所陳：「（
      問：你進入被告租屋處，現場有幾個人？）有我、丁○○、仔仔、阿東、乙○
      （及轉哥）、丙○○、阿美夫婦在場，當時丁○○額頭有流血。」（見本院卷
      第一一五頁），又稱：另外一位年約三十歲之女子（按指徐足英）都在客廳，
      沒有講話，也沒有看到何動作（見本院卷第七十三頁反面），互核一致，再參
      諸證人徐足英於原審調查時證稱：伊由丙○○接到其租屋處，回房睡覺不久，
      聽到外頭客廳亂哄哄的，便出來，看到丁○○和兩、三個年輕人在那裡，廖某
      耳朵處好像有血（見原審卷第五十九頁正面），所稱「兩、三個年輕人」，應
      係指綽號阿東、仔仔及轉哥（乙○）三人，且其看到綽號阿東、仔仔及轉哥（
      乙○）三人時，是在丁○○被傷害之際或之後，己○○抵達現場之前；另被害
      人丁○○於原審囑託訊問時稱：「（問：他們打你時，那個女人（指被告丙○○）有出聲？）她有時在場，有時不在場。」，又稱：伊被打時，己○○不在
      場等語（見原審卷第七十二頁反面），足見當晚留在被告租屋處並毆打先到場
      之丁○○之人為綽號阿東、仔仔及轉哥（乙○）三人，其餘如阿美夫婦，到場
      後即行離去，另一名成年男子亦先行離開，在場另一名女子徐足英，僅因酒醉
      由被告接回休息，於丁○○被毆時在房間睡覺，尚無積極證據足資證明其等亦
      共同涉有本件犯行。被害人丁○○雖於原審囑託訊問時陳稱：有三、四個男的
      打伊，那些人伊都不認識云云（見原審卷第七十二頁正面），所稱毆打伊之人
      數，應係誤將曾到場先行離去而未實際參與之人列入所致，至於綽號轉哥（乙○）之人，據己○○證稱亦為其所不認識外，其餘之阿東、仔仔，或曾共賭，
      或於共賭時在場，丁○○謂沒有見過云云，核與上開被害人己○○及被告所陳
      情節不符，應非可採。再者，被害人己○○於原審證陳：伊被綽號阿東、仔仔
      帶進房間後，復聽到客廳有打架聲，並聽到丁○○說「我又沒還手，你們那們
      多人打我沒意思」等詞（見原審卷第一二二頁反面），於本院調查中亦稱：綽
      號阿東、仔仔叫伊到後面房間，另一位男子守著丁○○，不讓他隨便走動外出
      ：：伊在房間被阿東搶走三萬元後，又過了一個小時，仔仔在房間守著伊，阿
      東在外面，跟外面之男子在講話等語（見本院卷第七十二頁正面），亦見被害
      人己○○被綽號阿東、仔仔帶進房間後，房間外即客廳尚有其人，負責監控被
      害人丁○○之行動，依前開所述，該人應係綽號轉哥（乙○）之人，亦可認定
      。
（五）被告於警局初訊時坦承：伊與仔仔及阿東共同搶走丁○○、己○○身上現金並
      毆打二人（見偵查卷第七頁），偵查中供稱：八十三年十一月十日零點十五分
      在員山路三百三十八號五樓伊租屋處，先毆打丁○○，再搶他身上現金，隨後
      己○○剛到伊住處，仔仔、阿東二人將伊強押到房間毆打，然後就搶他身上現
      金。得手後，渠等就離開現場；又稱：是徒手毆打後再搶等語（見偵查卷第七
      頁正、反面），被害人丁○○於原審訊問時陳稱：是被告打電話找伊去賭博，
      沒有賭卻被打受傷（見原審卷第七十二頁），另一被害人己○○分別於警訊、
      偵查、原審及本院調查中證陳：伊抵達，開門進去，就看到廖坐在椅子上，頭
      部及臉上有受傷（見偵查卷第三頁反面），接著阿東、仔仔就把伊帶到後面房
      間，將門關上，阿東問伊有無帶錢，伊說有，就叫伊把錢拿出來，伊從口袋裡
      拿出三萬一千元，阿東說伊詐賭，強行拿走三萬元，拿錢之前，「阿東」毆打
      伊左手臂三下，「仔仔」以拳頭打伊肚子並踢伊，被伊閃過，伊怕被打，不敢
      反抗，所以把錢給阿東，又稱：伊在房間被阿東、仔仔拿去三萬元之後，丁○○也被阿東叫進去房間，阿東問廖身上有無帶錢，廖說沒帶，由阿東自行從廖
      之口袋搜錢出來，嫌太少，並踢廖一腳，然後又從廖口袋搜錢出來，阿東就搶
      走三萬元，也不還給廖等語（見偵查卷第三頁反面、第三十三頁反面、原審卷
      第一二二頁、本院卷第七十二頁正、反面、第七十三頁、第八十頁反面、第八
      十五頁反面、第八十六頁正面、第一一五頁）。另被害人己○○被綽號阿東、
      仔仔帶進房間後，房間外即客廳尚有綽號轉哥負責監控被害人丁○○之行動，
      已見前述，可見被害人丁○○及己○○二人經被告佯以電話召來先後抵達被告
      上開租屋處，綽號仔仔及阿東即以詐賭為藉口，將房間門關上限制廖、羅二人
      之行動自由，由綽號仔仔、阿東及「轉哥」（乙○）對丁○○加以毆打，己○○及丁○○並先後被綽號仔仔、阿東帶進房間毆打強行取走身上財物，被告對
      於綽號仔仔、阿東強取廖、羅二人身上財物，綽號「轉哥」者負責監控丁○○
      行動，應屬知情並有犯意之聯絡，其等施用強暴手段抑制被害人廖、羅二人之
      精神及身體，已足使廖、羅二人喪失意思自由，致其等身上金錢被取走時不敢
      拒絕及反抗甚明，則縱令被害人廖、羅二人無抗拒行為，亦仍與強盜罪之構成
      要件相當，雖被害人己○○曾供承：「：：阿東就問他（即丁○○）帶多少錢
      ，他說沒帶，阿東就在他口袋中找出四萬元，阿東就拿走三萬元，一萬元退給
      丁○○。」（見原審卷第一二二頁反面）云云，即難採為有利被告之認定。
（六）證人己○○於本院調查中復證稱：伊到達中和丙○○租屋處：：丙○○當時站
      在桌子旁邊，伊問為何還沒有玩丙○○說「話講完才要玩」（指有關詐賭之事
      ）：：丁○○被一位男子守著，不讓他隨便走動外出等語（見本院卷第七十二
      頁正面），可見被告於八十三年十一月十日晚上電約羅、廖二人前往其租屋處
      之目的，非真要打牌賭博，而係以打牌賭博為名約其等前去。又己○○於房間
      內被綽號阿東及仔仔強行取走三萬元後，被告丙○○也進入房間，阿東也跟著
      進去，己○○問丙○○「小姐，妳叫我們來打牌，弄成這個場面叫我怎麼辦？
      」，丙○○對綽號阿東、仔仔說「己○○錢已經拿出來，不要打他了」等語，
      復據己○○於本院調查中證實（見本院卷第七十三頁正面、第八十六頁反面）
      ，被告丙○○於亦分別於偵查、原審及本院調查中坦承阿東給伊一萬元，並要
      伊收拾一些衣物離開住處（見偵查卷第八頁、原審卷第二十六頁、本院卷第五
      十九頁、第九十三頁），亦與被害人己○○於偵查、原審及本院調查中證陳之
      情節相符（見偵查卷第三頁反面、原審卷第一二二頁反面、本院卷第一三七頁
      ），應屬實情，益見被告與阿東、仔仔等之真正意圖在強取財物，否則，己○○抵達前，丁○○已被阿東、仔仔以詐賭為名先行毆打及關上房門限制行動自
      由，被告自可電告己○○阻止前往或報警處理，卻任由綽號「阿東」、「仔仔
      」及「轉哥」等人在其租屋處，對先後至其租住處之己○○、丁○○二人接續
      施以毆打強暴行為及限制行動自由並強取身上現款，且接受綽號「阿東」所交
      付之一萬元，並依綽號阿東、仔仔指示收拾衣物離去該租屋處，其與綽號「阿
      東」、「仔仔」及「轉哥」間具有犯意之聯絡及行為之分擔，至為明顯。被告
      所辯「伊沒看見阿東、仔仔從廖、羅身上各拿走三萬元」、「阿東、仔仔有叫
      伊趕快搬走但伊不知原因」、「他們沒分一萬元給伊」、「阿東事前向伊借五
      千元，另外說要賠伊損壞屋內東西的損失及打牌住在伊住處的費用」云云，無
      非卸責之詞，不足採信，本件事證明確，其犯行堪以認定。
三、查懲治盜匪條例業於四十六年六月五日修正公布施行，並未失效。核被告所為，
    係犯懲治盜匪條例第五條第一項第一款意圖為自己不法所有，以強暴致使不能抗
    拒而取他人之物之盜匪罪。按強盜於行劫時，綑縛事主，即係實施強暴脅迫，應
    包括於強盜行為以內，不另成立妨害自由罪；又捕禁被害人，勒令交款，其捕禁
    即屬強暴、脅迫，當然包括於強盜行為之內，不能於強盜罪外，更論以妨害自由
    之罪；又強盜罪之內容，當然含有以非法方法剝奪人之行動自由之性質，該罪一
    經成立，則妨害自由之行為，即已包含在內，無另行成立妨害自由罪名之餘地，
最高法院分別著有二十四年度上字第四四Ｏ七號、二十三年度上字第一五七八號
    判例及七十七年度台上字第五八七一號判決足資參照，本件被告夥同綽號阿東、
    仔仔及轉哥電約被害人前往上開租屋處之初，即具有行劫之不法所有意圖，就其
    犯罪行為實施實施經過之全部情形加以觀察，其等於被害人丁○○及己○○抵達
    後限制其等行動自由，該妨害自由行為已可認為盜匪行為之著手開始，即以取財
    之目的，加暴行於人身，是其實施之強暴脅迫，即為盜匪罪之部分行為，揆諸上
    開判例及判決意旨，當無另成立妨害自由之餘地。被告所犯盜匪罪，與綽號阿東
    、仔仔及轉哥間，具有犯意之聯絡及行為之分擔，均為共同正犯。又連續犯之成
    立，除主觀上須基於一個概括之犯意外，客觀上須先後數行為，逐次實施而具連
    續性，侵害數個同性質之法益，其每一前行為與次行為，依一般社會健全觀念，
    在時間差距上，可以分開，在刑法評價上，各具獨立性，每次行為皆可獨立成罪
    ，構成同一之罪名，始足當之；如數行為於同時同地或密切接近之時地實施，侵
    害同一之法益，各行為之獨立性極為薄弱，依一般社會健全觀念，在時間差距上
    ，難以強行分開，在刑法評價上，以視為數個舉動之接續施行，合為包括之一行
    為予以評價，較為合理，則屬接續犯，而為包括之一罪，最高法院著有八十六年
    度年度台上字第三二九五號判例足資參照。本件被告電約被害人二人至其同一租
    屋處打牌賭博，藉口被害人詐賭而強取己○○及丁○○二人財物，均於密切接近
    及交錯之時地實施而侵害同上被害人法益，在時間差距上，難以強行分開，核屬
    數個舉動之接續行為，其以一行為同時侵害己○○及丁○○二人之法益，觸犯二
    罪名，為想像競合犯，從情節較重之對丁○○之盜匪行為（意圖為自己不法所有
    ，以強暴致使不能抗拒而取他人之物）處斷。另強盜行為並非以傷害人為當然之
    手段，如行為人若另有傷害（未達重傷之程度）行為者，固應更成立傷害罪名，
    而視其實際情狀，從一重處斷或併合處罰（最高法院二十年上字第九八九、一七
    七六號、二十五年上字第一二五三號判例參照），本件被害人丁○○、己○○遭
    綽號「阿東」、「仔仔」及轉哥三人共同毆打，致丁○○受傷，業據被害人丁○○、己○○供明在卷，並有慶生醫院診斷證明書乙份在卷可證，惟因被害人丁○○本人於偵查中未表示告訴，僅丁○○之子戊○○表示告訴，因丁○○為成年人
    ，而未經指定代行告訴，不生告訴之效力，至於被害人己○○被打而未成傷，且
    無任何診斷證明書或其他積極證據可資證明，是傷害部分因未經合法告訴（被害
    人丁○○受傷部分）及不能證明被告犯罪（被害人己○○被打未成傷），與前開
    盜匪罪之間，有方法結果之牽連關係，爰不另為不受理及無罪之諭知。
四、原審予以論罪科刑，固非無見，惟原判決（一）對於被告電約被害人、被害人抵
    達現場及被劫財之時間及被告等犯罪之態樣，未於事實欄及理由欄中詳予載明；
    （二）本件共犯為綽號阿東、仔仔及轉哥（乙○）三人，原審認係綽號阿東、仔
    仔及不詳姓名成年男子四人，與被告及證人己○○、徐足英等人所供陳之證據資
    料尚有未合；（三）本件被告電約被害人二人至其同一租屋處打牌賭博，藉口被
    害人詐賭而強取己○○及丁○○二人財物，均於密切接近及交錯之時地實施而侵
    害同一法益，在時間差距上，難以強行分開，核屬數個舉動之接續行為，其以一
    行為同時侵害己○○及丁○○二人之法益，觸犯二罪名，為想像競合犯，原審認
    係連續犯以一罪論，其法律上之見解尚有可議；（四）強盜行為並非以傷害人為
    當然之手段，如行為人若另有傷害（未達重傷之程度）行為者，固應更成立傷害
    罪名，而視其實際情狀，從一重處斷或併合處罰，此為實務上之見解，原審認傷
    害行為屬強盜犯行之必然結果，且疏未審認被害人丁○○傷害告訴之合法性，尚
    非妥適。被告上訴否認犯罪，指摘原判決不當，雖無理由，然原判決既有可議，
    自應由本院予以撤銷改判。爰審酌被告夥同他人藉詞詐賭傷人並劫取財物、侵害
    他人權益及危害社會治安，犯後復飾詞圖卸，惟被告於綽號阿東及仔仔將被害人
    己○○帶進房間被毆打時，曾叫綽號阿東及仔仔不要毆打己○○，業據被害人己○○於本院調查中證實（見本院卷第一三八頁），且本件下手毆打及劫取財物者
    為綽號阿東、仔仔及轉哥（乙○），所得非鉅，犯罪情節尚輕等一切情狀，量處
    如主文第二項所示之刑。
五、末查，被告及共犯因犯罪所得之現款未經扣案，且查現款為消費物，事隔六年有
    餘，當已因消費而滅失，亦無證據證明該現款尚屬存在，且懲治盜匪條例第八條
    第一項復無追繳之規定，自無從諭知發還被害人，附此敘明。
六、被告丙○○經合法傳喚，無正當理由不到庭，爰不待其陳述逕行判決。
據上論斷，應依刑事訴訟法第三百六十九條第一項前段、第三百七十一條、第三百六
十四條、第二百九十九條第一項前段、懲治盜匪條例第五條第一項第一款、第八條，
刑法第二十八條，判決如主文。
本案經檢察官李金定到庭執行職務。
中    華    民    國      九十    年        二      月       二十二     日
                              臺灣高等法院刑事第二十二庭
                                  審判長法  官  許  正  順
                                        法  官  林  明  俊
                                        法  官  邱  同  印
右正本證明與原本無異。
如不服本判決應於收受送達後十日內向本院提出上訴書狀，其未敘述上訴之理由者並
得於提起上訴後十日內向本院補提理由書（均須按他造當事人之人數附繕本）。
                                        書記官  莊  昭  樹
中    華    民    國      九十    年        二      月       二十三     日
附錄：本判決論罪科刑法條全文
懲治盜匪條例第五條第一項第一款：
有左列行為之一者，處無期徒刑或七年以上有期徒刑：
一、意圖為自己或第三人不法所有，以強暴、脅迫、藥劑、催眠術或他法，致使不能
    抗拒，而取他人之物或使其交付者。


司法院資訊處製作；財團法人民間司法改革基金會備份。
